【裁判字號】    89,訴,2112
【裁判日期】    891206
【裁判案由】    偽造文書
【裁判全文】
臺灣臺中地方法院刑事判決                        八十九年度訴字第二一一二號
    公  訴  人  臺灣臺中地方法院檢察署檢察官
    被      告  甲○○
右列被告因偽造文書案件，經檢察官提起公訴（八十九年度偵字第一二九六三號），
本院判決如左：
    主  文
甲○○無罪。
    理  由
一、公訴意旨略以：被告甲○○於民國八十八年三月二十九日，在臺中市○○街五十
    四號偽造丙○○名義之同意在顏某共有之臺中縣沙鹿鎮○○○段埔子小段第六一
    一之二地號上開挖整地之同意書（以下簡稱系爭同意書），並在該同意書上偽造
    丙○○簽名及盜蓋顏某印文，再交付予林東海，由林東海出面僱李文宏在上開地
    點開挖整地，足生損害於丙○○，因認被告甲○○涉有刑法第二百十條、第二百
    十六條之行使偽造私文書罪嫌云云。
二、按犯罪事實應依證據認定之，無證據不得推定其犯罪事實；又不能證明被告犯罪
    者，應諭知無罪之判決，刑事訴訟法第一百五十四條、第三百零一條第一項前段
    分別定有明文。次按事實之認定，應憑證據，如未能發現相當證據，或證據不足
    以證明，自不能以推測或擬制之方法以為裁判基礎；又認定不利被告之事實，須
    依積極證據，苟積極證據不足為不利於被告事實之認定時，即應為有利於被告之
    認定，更不必有何有利之證據；且認定犯罪事實所憑之證據，其為訴訟上之證明
    ，須於通常一般之人均不致有所懷疑，而得確信其為真實之程度者，始得據為有
    罪之認定，倘其證明尚未達到此一程度，而有合理之懷疑存在而無從使事實審法
    院得有罪之確信時，即應由法院為諭知被告無罪之判決；末按刑法第二百十條之
    偽造文書，以無制作權之人冒用他人名義而制作該文書為要件之一，如果行為人
    基於他人之授權委託，即不能謂無制作權，自不成立該條之罪。最高法院四十年
    臺上字第八六號、七十六年臺上字第四九八六號、四十七年臺上字第二二六號分
    別著有判例，可資參照。
三、公訴人認被告涉犯上開行使偽造私文書罪嫌，無非以被害人丙○○、証人林東海
    、周佳賢之指証及偽造之丙○○名義同意書一紙附卷為主要論據。訊據被告甲○○固坦承於上揭時地以丙○○名義製作同意書之事實，惟堅決否認有何偽造文書
    之犯行，辯稱：伊當時有打電話取得丙○○之同意，第一通沒有講（要以丙○○
    名義製作同意文件），第二通說資料沒有伊名字，要用他（按指丙○○）的名字
    （製作同意書），第一通電話後寫的是授權書，丙○○怕會有責任所以才說不知
    道等語。經查：(一)證人即被告辦公室助理乙○○於本院審理時證稱：「（說明本
    案經過？）˙˙˙去年（按指八十八年）年初時我有聽到被告打電話給丙○○，
    因林東海說要幫被告整地，林東海為何要幫被告整地我不知道，所以被告打電話
    給丙○○詢問是否同意整地˙˙˙（問：被告甲○○是否有打電話給丙○○談整
    地之事？）有。電話是在我們辦公室臺中市○○街五十四號打的，當時在場的人
    有好幾個˙˙˙被告甲○○與丙○○談整地這件事共有二次，第一次是被告甲○○打給丙○○，第二次是丙○○自己打電話來的，丙○○當時是說不能挖得太下
    去，說要整好看一點˙˙˙被告甲○○與丙○○打電話時有提到寫委託書（按指
    授權書）之事，也有當場寫委託書˙˙˙同意書及授權書是當場寫的，但因我當
    時很忙，所以內容我沒有看到。」等語（見本院八十九年十月十一日及八十九年
    十一月二十二日審判筆錄）；另證人即介紹林東海在上開土地整地施工之陳耀東
    於本院審理時證稱：「（問：請說明在臺中縣沙鹿鎮○○○段埔子小段第六一一
    之二地號上面整地之事？）˙˙˙當時我有一個客戶叫林東海，他是做工程的，
    他託我去問看看有何工作，當時被告甲○○有提到他那塊地要整平，要種一些果
    樹，被告說那塊地有好幾個股東，要整的話要與股東聯絡˙˙˙被告有跟他們（
    按指股東）說要整地之事及整地後要種果樹之事，並說要寫授權書、同意書。授
    權書及同意書都是被告打電話後當場就寫了˙˙˙後來他們有再寫一張同意書，
    因我人並沒有在場，我不清楚內容˙˙˙」「（問：當時被告聯絡時有無聯絡到
    股東丙○○？）有，被告甲○○跟他講整地的事情。」等語（見本院八十九年十
    一月二十二日審判筆錄）。揆諸上開證人之證詞，雖因未聽聞丙○○在電話內之
    談話，且未親見系爭同意書，而無法直接證明丙○○確實同意被告書寫系爭同意
    書一節，然關於被告因上開土地整地事與丙○○通電話之證述，則與被告所辯之
    內容大致相符，應可認定為事實。被告既然已針對整地事與丙○○有所商議，則
    事後因行政程序之需要再出具系爭同意書，衡情應已得丙○○之同意，始為合理
    ，而顏某縱未為同意之明示，依渠與被告先前之對話內容，亦可認有概括之授權
    。是被告辯稱書寫系爭同意書前已得丙○○之同意一節，應可採信。(二)而證人丙○○於八十八年十一月四日檢察官偵訊時固證稱：「（提示同意書，問：是否由
    你簽發？）我沒寫該同意書，對本件同意書上之筆跡也不是我的，我也沒授權他
    人寫該同意書˙˙˙我也不知何人寫該同意書，應是有人冒名、印章也不是我的
    。」等語，然於八十九年三月九日檢察官偵訊時又證稱：「本件同意書上的印鑑
    可能以前辦土地過戶時印鑑在甲○○處，忘記取回，我忘了甲○○有無打電給我
    。」等語，復於八十九年十月十一日本院審理時證稱：「（被告是否有打電話給
    你，詢問你是否同意整地？）在我記憶中被告好像沒有打電話給我問這件事，平
    常被告是有跟我在聯絡，平均被告大約半個月或一個月跟我聯絡一次。八十八年
    初被告是有打電話給我，但我忘記是否有講到整地之事的電話˙˙˙我經過埔子
    小段第六一一之二地號土地時，我是有下去看，我也有打電話質問被告為何要整
    地，我是有跟被告講說整地不要挖的太低。」等語，證人丙○○前後之證詞互核
    並非一致，且漸趨模糊與不確定，其可信度如何，已有可疑；再參以證人乙○○
    亦於本院八十九年十一月二十二日審理時證稱：「（問：為何丙○○都說不知道
    要整地之事？）丙○○出庭後有到我們辦公室，說這件事都是甲○○在處理的，
    所以法院傳他來問的事，他都不清楚，他只好都說不知道。」等語，及本案原係
    警方發現上開土地有違反都市計劃法情事（所涉及八十九年偵字第六二三號違反
    都市計劃法案件，已經本院於八十九年十月十三日判決在案，有起訴書及判決書
    各一份附卷可參），經移送臺灣臺中地方法院檢察署檢察官偵查後所獲悉，被告
    及證人丙○○等一干人均由檢察官傳訊到案，證人丙○○為免牽涉其內而語帶保
    留，致陳述與被告及前開證人乙○○、陳耀東之證詞不符，亦非不可能，是其上
    開證詞尚難逕行採為不利被告認定之依據。另公訴人所舉證人林東海、周佳賢二
    人之證詞，均僅得證明被告有僱用渠等整地之事實，至整地是否已經丙○○之同
    意，則無從得知，自亦不足以證明被告有偽造文書並進而持以行使之行為。(三)綜
    上所述，公訴人所舉之證據均不足以證明被告確有公訴人所指之犯行，而被告製
    作系爭同意書既經證人丙○○同意或概括之授權，揆諸前開說明，即與偽造文書
    罪之構成要件不合。此外，復查無其他積極事證足資證明被告有何偽造文書之犯
    行，被告之犯罪即屬不能證明，自應諭知無罪之判決，以期公允。
據上論斷，應依刑事訴訟法第三百零一條第一項，判決如主文。
本案經檢察官李悌愷庭執行職務
中    華    民    國      八十九      年      十二      月       六     日
                                      臺灣臺中地方法院刑事第七庭
                                          法  官  劉  錫  賢
右正本證明與原本無異。
如不服本判決，應於判決送達後十日內向本院提出上訴狀，上訴於臺灣高等法院臺中
分院( 須附繕本 )。
                                          書記官
中    華    民    國      八十九      年      十二      月       六     日


司法院資訊處製作；財團法人民間司法改革基金會備份。
